【裁判字號】    98,簡上,234
【裁判日期】    990511
【裁判案由】    詐欺
【裁判全文】
臺灣臺南地方法院刑事判決             98年度簡上字第234號
上  訴  人  臺灣臺南地方法院檢察署檢察官
被      告  丙○○
被      告  甲○
上列上訴人因詐欺案件，不服本院98年度簡字第1385號，中華民
國98年6月30日第一審簡易判決（聲請簡易判決處刑案號：97年
度營偵字第2042號、第2131號、98年度營偵字第16號）提起上訴
及移送併案審理（98年度偵字第4963號），本院管轄之第二審合
議庭判決如下：
    主  文
原判決撤銷。
甲○幫助犯詐欺取財罪，累犯，處有期徒刑參月，如易科罰金，
以新臺幣壹仟元折算壹日。
丙○○公訴不受理。
    事  實
一、甲○於民國93年間，因毒品案件，經臺灣高雄地方法院以93
    年度訴字第2859號刑事判決，判處有期徒刑10月確定，於96
    年5月24日執行完畢，詎其仍不知悔改，其能預見將行動電
    話門號提供他人使用，有可能遭他人利用作為詐欺之工具，
    竟仍不違其本意，而基於幫助詐欺取財之不確定故意，於民
    國96年11月30日某時，在高雄市某處，以新臺幣（下同）30
    0元之代價，將其於當日申辦之行動電話門號0000000000號
    ，販賣給一姓名不詳綽號「阿發」之詐欺集團成員。另有丙○○（嗣於98年12月12日死亡）於97年6月26日某時，在高
    雄市苓雅區苓仔寮某寺廟，以不詳代價將其於當日申辦之行
    動電話門號0000000000號提供予一姓名不詳綽號「本仔」之
    詐欺集團成員。嗣詐欺集團取得上開門號後，該詐欺集團成
    員中自稱「林主任」者即於97年7月間在「小兵立大功」報
    刊登代辦銀行貸款之不實訊息，並利用丙○○上開行動電話
    門號，騙取郭宇倉名下臺灣土地銀行學甲分行存款帳號0000
    00000000號及臺灣區中小企業銀行學甲分行帳號0000000000
    0號帳戶之存摺、提款卡及密碼（郭宇倉依指示，在麻豆交
    流道附近，將上開存摺、提款卡及密碼以客運託運方式寄至
    臺北縣三重市）後，該自稱「林主任」之男子即以甲○上
    開電話門號向郭宇倉佯稱需支付銀行行員紅包云云，致郭宇
    倉陷於錯誤，依其指示，於97年7月24日中午12時12分許，
    在學甲郵局，匯款6千元至陳俊印（檢察官另案偵辦）開立
    之臺南東寧路郵局帳號000000000000 00號帳戶，並於97年7
    月25日分別存入3萬元及1萬5千元、於97年7月29日存入3千
    元至其上開臺灣區中小企業銀行學甲分行00000000000號帳
    戶，旋遭提領一空。該詐欺集團之成員復以甲○上開0000
    000000號電話門號及丙○○之0000000000號電話門號，撥打
    電話給臺南縣仁德鄉之李玉梅，自稱為「林先生」，要幫李
    玉梅申辦貸款，但是必須先繳交手續費、開戶費等語，並留
    下上開行動電話門號為連絡電話，致李玉梅陷於錯誤，乃依
    指示於97年8月5日先後匯款1萬5千元、3萬元、1萬5千元及2
    萬7千元（合計共8萬7千元）等4筆金額至林怡婷（檢察官另
    行偵辦）所有新營民生郵局帳號00000000000000號帳戶內，
    旋即遭詐騙集團成員提領一空。
二、案經臺南縣警察局學甲分局報請臺灣臺南地方法院檢察署檢
    察官起訴及臺南縣調查站報請臺灣臺南地方法院檢察署檢察
    官移送併案審理。
    理  由
壹、被告甲○有罪部分
一、被告甲○對本案之卷證資料表示同意有證據能力，且迄於言
    詞辯論終結前亦未聲明異議。本院審酌該證據資料作成時之
    情況，核無違法取證或其他瑕疵，且為證明本件犯罪事實所
    必要之重要關係事項，認為以之作為證據為適當，上開部分
    具傳聞性質之相關證據資料，依刑事訴訟法第159條之5第1
    項規定自得作為證據。
二、訊據被告甲○對於其有於96年11月30日某時，在高雄市某處
    ，以300元之代價，將其於當日申辦之0000000000號行動電
    話門號，販賣給一姓名年籍不詳綽號「阿發」之成年男子之
    事實固坦承不諱，惟辯稱其不知會被詐欺集團成員拿去詐欺
    云云。經查：
(1)、被告甲○係於96年11月30日申辦0000000000號行動電話門號
    ，有其所填之申請書影本1份附卷可稽。
(2)、詐欺集團成員以甲○上開0000000000號行動電話門號，向郭
    宇倉詐騙6千元（匯入陳俊印之臺南東寧路郵局帳號000000
    00000000號帳戶）及3萬元、1萬5千元（存入臺灣區中小企
    業銀行學甲分行帳號00000000000號帳戶），旋遭提領一空
    ；以及詐欺集團成員以甲○上開電話門號向李玉梅詐騙8萬7
    千元（匯款1萬5千元、3萬元、1萬5千元及2萬7千元等4筆金
    額至林怡婷所有新營民生郵局帳號00000000000000號帳戶）
    ，旋遭提領一空之事實，業據被害人郭宇倉、李玉梅指述明
    確，並有中華郵政股份有限公司臺南郵局98年3月10日南營
    字第0981200245號函（附陳俊印之開戶資料及陳俊印之郵局
    帳戶00000000000000號交易明細表）、臺灣區中小企業銀行
    學甲分行97年7月30日97學甲字第000109號函（附郭宇倉之
    開護資料影本及存款交易明細查詢單）及97年12月25日97學
    甲字第000193號函（附存款交易明細查詢單）、郭宇倉匯款
    6千元之郵政國內匯款執據、郭宇倉存入3萬元及1萬5千元之
    臺灣中小企業銀行存款憑條、林怡婷新營民生郵局帳號0000
    0000000000號帳戶之客戶歷史交易清單各1份附卷可資佐證
    。
(3)、按刑法上之故意，分為直接故意（確定故意）與間接故意（
    不確定故意），「行為人對於構成犯罪之事實，明知並有意
    使其發生者」為直接故意；「行為人對於構成犯罪之事實，
    預見其發生而其發生並不違背其本意者」為間接故意。而間
    接故意與有認識的過失之區別，在於二者對構成犯罪之事實
    雖均預見其能發生，但前者對其發生並不違背其本意，後者
    則確信其不發生。詐欺集團成員為避免被警追查，常以購買
    他人之金融帳戶及行動電話門號做為行騙之工具，並因此藉
    以避免被警直接追查而得逍遙法外，此乃眾所週知之事。被
    告甲○受有國中畢業之教育程度，且其行為時，年已46歲，
    並非無知識或無社會工作經驗之人，其於96年11月30日申辦
    0000000000號行動電話門號後，當日即以300元之低價賣給
    綽號「阿發」之成年男子，其明知上開行動電話門號是以自
    己之名義申辦，竟於賣給「阿發」時未查明「阿發」之真實
    姓名、身分資料及住址，該電話門號難免被惡意使用，其豈
    有不知之理，足見被告對於該該電話門號不免被詐欺集團成
    員用以遂行詐騙他人財物之行為能預見其發生而其發生並不
    違背其本意，其具有幫助他人犯詐欺取財罪之不確定故意，
    至為明確。
(4)、綜上所述，被告甲○上開所辯顯係畏罪飾卸之詞，應不足採
    信。事證明確，被告甲○之犯行洵堪認定。
三、被告甲○將其上開0000000000號行動電話門號賣給詐欺集團
    成員綽號「阿發」之男子，僅係予以詐欺集團成員助力，使
    之易於實施詐欺取財犯行，核其所為，係犯刑法第339條第1
    項、第30條第1項之幫助詐欺取財罪。其以一行為而觸犯上
    開犯罪事實欄一、二相同之幫助詐欺取財罪，應依刑法
    第55條想像競合犯之規定，從一重之幫助詐欺取財罪處斷。
    又犯罪事實欄一部分，乃係檢察官移送併案審理部分，查
    該部分與犯罪事實欄一部分有想像競合犯之裁判上一罪關
    係，本院自得審判。被告為幫助犯，爰依刑法第30條第2項
    規定，按正犯之刑減輕之。被告甲○有上開事實欄所載之有
    期徒刑前科，並於96年5月24日執行完畢之事實，有臺灣高
    等法院被告全國前案紀錄表在卷可稽。其於執行完畢後，5
    年以內故意再犯本件有期徒刑以上之罪，為累犯，應依刑法
    第47條第1項之規定，加重其刑，並先加後減。
四、起訴書另謂：（一）詐欺集團成員另於97年7月27日下午3時
    許，假扮奇摩購物台人員撥打電話，向丁○○佯稱因丁○○
    之前購物時，付款方式錯誤設定為分期付款，需至提款機變
    更設定云云，致丁○○陷於錯誤，於同日下午4時13分許、4
    時24分許、4時55分許，分別匯款1萬8878元、5861元及1萬
    7503元至郭宇倉名下臺灣土地銀行學甲分行存款帳號000000
    000000號帳戶。（二）於97年7月27日下午5時7分許，假扮
    郵局人員，以撥打電話方式，向戊○○佯稱戊○○之金融卡
    設定錯誤會連續扣款云云，致戊○○陷於錯誤，於同日下午
    5時50分許，將1萬9141元匯入郭宇倉名下臺灣土地銀行學甲
    分行存款帳號000000000000號帳戶。（三）於97年7月29日
    下午1時許，由不知名女子，以撥打電話方式，向乙○○佯
    稱其係乙○○姪女，有事急需用錢，致乙○○陷於錯誤，於
    同日下午3時許，將新臺幣9萬8000元匯入郭宇倉名下臺灣區
    中小企業銀行學甲分行帳號00000000000號帳戶。因此認被
    告甲○就此部分亦犯幫助詐欺取財罪。惟查：（一）詐欺集
    團成員係以00-00000000號電話打給丁○○，並非以被告甲○之0000000000號電話打給丁○○，業據丁○○於警詢時指
    述明確，且00-00000000號電話係蘇夢雄申辦之電話，亦據
    蘇夢雄於警詢時陳述明確，並有通聯調閱查詢單附卷可資佐
    證；（二）詐欺集團成員係以何號電話打給戊○○，戊○○
    於警詢時並未指陳，經本院求證結果，戊○○當時並未留下
    詐欺集團成員之電話，有本院之電話查詢紀錄表附卷可稽，
    顯然不能證明詐欺集團成員係以被告甲○之0000000000號電
    話打給戊○○。（三）詐欺集團成員係以0000000000號電話
    打給乙○○，並非以被告甲○之0000000000號電話打給乙○○，業據乙○○於警詢時指述明確，且0000000000號電話係
    張麗卿申辦之電話，有通聯調閱查詢單附卷可資佐證。綜上
    所述，此部分不能證明被告甲○有幫助詐欺取財之犯行，本
    應為無罪之諭知惟檢察官認此部分與被告甲○上開有罪部分
    有想像競合犯之裁判上一罪關係，爰不另為無罪之諭知。
五、原審判決以被告甲○罪證明確，因予論罪科刑，固非無見。
    惟查：（一）被告甲○並未犯有上開理由欄內四部分之幫助
    詐欺取財罪，已如前述，原審竟認為包括在內，認事用法顯
    然未合。（二）犯罪事實欄一檢察官移送併部分，原審未
    及審判亦有未合。（三）被告甲○之構成累犯係因其於93年
    間，因毒品案件，經臺灣高雄地方法院以93年度訴字第2859
    號刑事判決，判處有期徒刑10月確定，於96年5月24日執行
    完畢，再犯本案，並非如原審所稱之：「被告甲○前因毒品
    、偽證等案件，分別經法院判處有期徒刑10月、10月及1年
    （後二罪減刑後分別為有期徒刑5月及6月，定應執行刑為有
    期徒刑11月確定），二罪接續執行，於96年8月17日假釋付
    保護管束期滿未經撤銷，視為已執行完畢」云云。且被告係
    因毒品及偽證案件，經臺灣高雄地方法院以94年度訴字第
    1717號及95年度訴字第3671號刑事判決，分別判處有期徒刑
    10月、1年確定，上開2案經減刑為5月、6月並定執行刑為有
    期徒刑11月確定，於96年7月10日假釋出監，縮刑期滿日為
    97年5月14日，並非原審所稱之3案定應執行刑為有期徒刑11
    月確定，於96年8月17日假釋付保護管束期滿未經撤銷，視
    為已執行完畢云云。本件檢察官以被害人李玉梅受騙，該部
    分為起訴效力所及，原審不及審判，因而上訴，請求撤銷原
    判決，另行改判，其上訴為有理由。原審判決有上開（一）
    至（三）之違法及不當，自屬無可維持，應由本院管轄合議
    庭撤銷原判決。審酌被告之品行不佳（有上開前科）、智識
    教育程度為國中畢業、生活經濟狀況不佳、所生之危害、其
    明知將其申請之電話門號輕率賣給不詳姓名之人，極有可能
    會被惡用，竟為貪圖小利而罔顧法律之規範，導致被害人郭
    宇倉、許玉梅被騙，被告事後復未賠償被害人之損害等一切
    情狀，爰量處如主文第2項所示之刑並諭知易科罰金之折算
    標準，以示儆懲。
貳、被告丙○○公訴不受理部分：
一、起訴書另謂：丙○○能預見將行動電話門號提供他人使用，
    有可能遭他人利用作為詐欺之工具，竟仍不違其本意，而基
    於幫助詐欺取財之不確定故意，於97年6月26日某時，在高
    雄市苓雅區苓仔寮某寺廟，以不詳代價將渠於當日申辦之行
    動電話門號0000000000號提供予一姓名不詳綽號「本仔」之
    成年男子，嗣某詐欺集團以不詳方式取得丙○○前開門號後
    ，即於97年7月間在「小兵立大功」報虛偽刊登代辦銀行貸
    款之不實訊息，其上並載明丙○○上開行動電話門號用以實
    施詐騙行為，適郭宇倉（另為不起訴處分）缺錢孔急，乃撥
    打丙○○上開門號與一姓名不詳自稱「林主任」之成年男子
    洽辦貸款，並依其指示於97年7月23日某時，在麻豆交流道
    附近，將渠名下臺灣土地銀行學甲分行（下稱土地銀行）存
    款帳號000000000000號及臺灣區中小企業銀行學甲分行（下
    稱臺灣企銀）帳號00000000000號等帳戶之存摺、提款卡及
    密碼，以客運託運方式寄至臺北縣三重市某客運三重站，由
    一姓名年籍不詳之人收取使用。該自稱「林主任」之成年男
    子復以甲○上開電話門號向郭宇倉佯稱需支付銀行行員紅包
    云云，致郭宇倉陷於錯誤，分別於97年7月24日中午12時12
    分許，在學甲郵局匯款6000元至陳俊印（另案偵辦中）開立
    之台南東寧路郵局帳號00000000000000號帳戶，並於97 年7
    月25日分別存入1萬5000元、3萬元；於97年7月29日存入300
    0元至渠臺灣企銀帳戶，旋遭詐騙集團提領一空。該詐欺集
    團另於97年7月27日下午3時許，假扮奇摩購物台人員撥打電
    話，向丁○○佯稱因丁○○之前購物時，付款方式錯誤設定
    為分期付款，需至提款機變更設定云云，致丁○○陷於錯誤
    ，於同日下午4時13分許、4時24分許、4時55分許，分別匯
    款1萬8878元、5861元及1萬7503元至郭宇倉前開土地銀行帳
    戶；於97年7月27日下午5時7分許，假扮郵局人員，以撥打
    電話方式，向戊○○佯稱戊○○之金融卡設定錯誤會連續扣
    款云云，致戊○○陷於錯誤，於同日下午5時50分許，將1
    萬9141元匯入郭宇倉前開土地銀行帳戶；於97年7月29日下
    午1時許，由不知名女子，以撥打電話方式，向乙○○佯稱
    渠係乙○○姪女，有事急需用錢，致乙○○陷於錯誤，於同
    日下午3時許，將新臺幣9萬8000元匯入郭宇倉前開臺灣企銀
    帳戶。又詐欺集團成員撥打電話予臺南縣仁德鄉之李玉梅，
    自稱為「林先生」，要幫李玉梅申辦貸款，但是必須先繳交
    手續費、開戶費等語，並留下行動電話門號為連絡電話，致
    李玉梅陷於錯誤，乃依指示於97年8月5日先後匯款1萬5000
    元、3萬元、1萬5000元及2萬7000元（合計共8萬7000元）等
    4筆金額至林怡婷（另行偵辦）所有新營民生郵局帳號00000
    000000000號帳戶內，旋即遭詐騙集團成員提領一空。因認
    被告丙○○涉犯刑法第339條第1項、第30條第1項之幫助詐
    欺取財罪。
二、查：（一）詐欺集團成員係以00-00000000號電話打給丁○○，並非以被告丙○○之0000000000號電話打給丁○○，業
    據丁○○於警詢時指述明確，且00-00000000號電話係蘇夢
    雄申辦之電話，亦據蘇夢雄於警詢時陳述明確，並有通聯調
    閱查詢單附卷可資佐證；（二）詐欺集團成員係以何號電話
    打給戊○○，戊○○於警詢時並非指陳，經本院求證結果，
    戊○○當時並未留下詐欺集團成員之電話，有本院之電話查
    詢紀錄表附卷可稽，顯然不能證明詐欺集團成員係以被告丙○○之0000000000號電話打給戊○○。（三）詐欺集團成員
    係以0000000000號電話打給乙○○，並非以被告丙○○之00
    00000000號電話打給乙○○，業據乙○○於警詢時指述明確
    ，且0000000000號電話係張麗卿申辦之電話，有通聯調閱查
    詢單附卷可資佐證。綜上所述，此部分不能證明被告丙○○
    有幫助詐欺取財之犯行，原審判決就此部分竟認被告丙○○
    有罪，顯有未合。（四）又詐欺集團之成員以甲○上開0000
    000000號電話門號及被告丙○○之0000000000號電話門號，
    向李玉梅詐騙8萬7千元部分，原審未及審判亦有未合。本件
    檢察官以被害人李玉梅受騙，該部分為起訴效力所及，原審
    不及審判，因而上訴，請求撤銷原判決，另行改判，其上訴
    為有理由。原審判決有上開（一）至（四）之違法及不當，
    自屬無可維持，應由本院管轄合議庭撤銷原判決。
三、按被告死亡者，應諭知不受理之判決，並得不經言詞辯論為
    之，刑事訴訟法第303條第5款、第307條定有明文。經查被
    告丙○○於原審98年6月30日判決後，已於98年12月12日死
    亡，有本院依職權向高雄市苓雅區戶政事務所調取之丙○○
    除戶之戶籍謄本1份附卷可稽，爰依刑事訴訟法第303條第5
    款、第307條規定，諭知不受理之判決。
參、據上論斷，應依刑事訴訟法第455條之1第1項、第3項、第36
    9條第1項前段、第364條、第299條第1項前段、第303條第5
    款、第307條，刑法第339條第1項、第30條第1項、第2項、
    第47條第1項、第55條、第41條第1項前段，刑法施行法第1
    條之1，判決如主文。
本案經檢察官己○○到庭執行職務。
中    華    民    國    99    年    5    月    11     日
            刑事第一庭    審判長法  官  夏金郎
                                法  官  鄭銘仁
                                法  官  林勝利
以上正本證明與原本無異。
本件被告甲○部分不得上訴。
本件被告丙○○部分如不服本判決應於收受本判後10日內向本院
提出上訴書狀，並應敘述具體理由。如未敘述上訴理由者，應於
上訴期間屆滿後20日內向本院補提理由書狀（均須按他造當事人
之人數附繕本）「切勿逕送上級法院」。
                                書記官   曾國華
中    華    民    國    99    年    5    月    12    日
附錄本案論罪科刑法條全文：
中華民國刑法第30條
幫助他人實行犯罪行為者，為幫助犯。雖他人不知幫助之情者，
亦同。
幫助犯之處罰，得按正犯之刑減輕之。
中華民國刑法第339條
意圖為自己或第三人不法之所有，以詐術使人將本人或第三人之
物交付者，處5年以下有期徒刑、拘役或科或併科1千元以下罰金
。
以前項方法得財產上不法之利益或使第三人得之者，亦同。
前二項之未遂犯罰之。

司法院資訊處製作；財團法人民間司法改革基金會備份。
